---
title: "Como as mudanças climáticas afetam as mulheres no mundo?"
author: "Beatriz Milz e Jean Prado"
date: "março de 2020"
output:
  prettydoc::html_pretty:
    theme: leonids
    highlight: github
---

```{r setup, include=FALSE}
knitr::opts_chunk$set(echo = TRUE, message = FALSE, warning = FALSE)
```

## Como as mudanças climáticas afetam as mulheres no mundo?
>Climate change has a greater impact on those sections of the population, in all countries, **that are most reliant on natural resources for their livelihoods and/or who have the least capacity to respond to natural hazards**, such as droughts, landslides, floods and hurricanes. Women commonly face higher risks and greater burdens from the **impacts of climate change in situations of poverty, and the majority of the world’s poor are women**. Women’s **unequal participation in decision-making processes and labour markets** compound inequalities and often prevent women from fully contributing to climate-related planning, policy-making and implementation.

Fonte: *[Gender and Climate Change - ONU](https://unfccc.int/gender)*

## Olhando para os dados do Banco Mundial
Uma das formas de testar essas hipóteses é olhar para os dados do Banco Mundial. Vamos fazer isso com o pacote `wbstats` que puxa automaticamente os dados da API da organização.

### Carregando os pacotes
```{r}
library(wbstats)
library(tidyverse)
```

### Visualizando os indicadores
```{r}
wb_indicators <- wb_cachelist[["indicators"]]

glimpse(wb_indicators)
```

## Perguntas interessantes
- Quais países são os mais afetados pelo clima? por quê?
- As mulheres desses países vão ser mais afetadas que os homens? Por quê?
- Analise os indicadores abaixo e, se necessário, procure mais, para justificar sua hipótese

## Indicadores interessantes

### Países com mais recursos naturais em % no PIB
```{r}
recursos_naturais <- wb(indicator='NY.GDP.TOTL.RT.ZS', startdate=2017, enddate=2017)
```

>`r wb_indicators[which(wb_indicators$indicatorID == "NY.GDP.TOTL.RT.ZS"),4]`


### População que vive em áreas com baixa elevação da terra
```{r}
elevacao_terra <- wb(indicator='EN.POP.EL5M.ZS', startdate=2010, enddate=2010)
```

>`r wb_indicators[which(wb_indicators$indicatorID == "EN.POP.EL5M.ZS"),4]`

### Trabalha em áreas relacionadas à agricultura (% por gênero)
```{r}
em_agri_mulheres <- wb(indicator='SL.AGR.EMPL.FE.ZS', startdate=2019, enddate=2019)
em_agri_homens <- wb(indicator='SL.AGR.EMPL.MA.ZS', startdate=2019, enddate=2019)
```

>`r wb_indicators[which(wb_indicators$indicatorID == "SL.AGR.EMPL.FE.ZS"),4]`

### Dificuldade das mulheres no acesso à saúde
```{r}
acesso_saude <- wb(indicator='SH.ACS.PROB.Q5.ZS', startdate=2012, enddate=2012)
```

>`r wb_indicators[which(wb_indicators$indicatorID == "SH.ACS.PROB.Q5.ZS"),4]`

### Mulheres sem acesso à terra
```{r}
acesso_terra <- wb(indicator='SG.OWN.LDNO.FE.ZS', startdate=2012, enddate=2012)
```

>`r wb_indicators[which(wb_indicators$indicatorID == "SG.OWN.LDNO.FE.ZS"),4]`

### Mulheres em assentos do parlamento (%)
```{r}
assento_parlamento <- wb(indicator='SG.GEN.PARL.ZS', startdate=2017, enddate=2017)
```

>`r wb_indicators[which(wb_indicators$indicatorID == "SG.GEN.PARL.ZS"),4]`