---
title: "Obtendo os dados de mortalidade no DataSUS"
author: "Beatriz Milz e Jean Prado"
output:
  prettydoc::html_pretty:
    theme: leonids
    highlight: github
---

```{r setup, include=FALSE}
knitr::opts_chunk$set(echo = TRUE, message = FALSE, warning = FALSE)
```

```{r }
# devtools::install_github("rfsaldanha/microdatasus")

library(microdatasus)
library(tidyverse)
library(janitor)
```

- Links úteis: 

- [Artigo: 'Microdatasus: pacote para download e pré-processamento de microdados do Departamento de Informática do SUS (DATASUS)'](http://www.scielo.br/scielo.php?script=sci_arttext&pid=S0102-311X2019001104001&tlng=pt)


- [Informações sobre essa base de dados](https://github.com/rfsaldanha/microdatasus/wiki/Conven%C3%A7%C3%B5es-SIM)

- CID 10: http://www.medicinanet.com.br/cid10/x.htm
 
  - X30 - Exposição a Calor Natural Excessivo
  - X31 - Exposição a Frio Natural Excessivo
  - X32 - Exposição à Luz Solar
  - X33 - Vítima de Raio
  - X34 - Vítima de Terremoto
  - X35 - Vítima de Erupção Vulcânica
  - X36 - Vítima de Avalanche, Desabamento de Terra e Outros Movimentos da Superfície -Terrestre
  - X37 - Vítima de Tempestade Cataclísmica
  - X38 - Vítima de Inundação
  - X39 - Exposição a Outras Forças da Natureza e às Não Especificadas
  


Base dos códigos CID 10 obtidas [neste repositório](https://github.com/cleytonferrari/CidDataSus/blob/master/CIDImport/Repositorio/Resources/CID-10-CATEGORIAS.CSV):

```{r}

library(readr)
cid10_desc <-
  read_csv2(
    'https://raw.githubusercontent.com/cleytonferrari/CidDataSus/master/CIDImport/Repositorio/Resources/CID-10-CATEGORIAS.CSV',
    locale = locale(encoding = "ISO-8859-1"),
    col_names = c("cid10", NA, "cid10_name")
  ) %>% select(-X2)

```


```{r eval=FALSE, include=TRUE}
download_bases <- function(ano, estado = "SP") {

  if (!file.exists("download_raw")) {
    dir.create("download_raw", showWarnings = FALSE)
    paste0("Diretório criado: download_raw")
  }
  
  
  
    if (!file.exists(paste0("download_raw/", estado, "/"))) {
    dir.create(paste0("download_raw/", estado, "/"), showWarnings = FALSE)
    paste0("Diretório criado: download_raw/", estado, "/")
  } else {
    paste0("Diretório já existe: download_raw/", estado, "/")
  }
  
  
  if (!file.exists(paste0("download_raw/", estado, "/DO", estado, ano , ".dbc"))) {
    url <-
      paste0(
        "ftp://ftp.datasus.gov.br/dissemin/publicos/SIM/CID10/DORES/DO",
        estado,
        ano,
        ".dbc"
      )
    
    print(paste0(
      "Iniciando o download do arquivo do ano ",
      ano,
      ", estado ",
      estado,
      " ..."
    ))
    
    download.file(
      url,
      destfile = paste0("download_raw/", estado, "/DO", estado, ano , ".dbc"),
      method = "curl"
    )
    
    print("Download completo!")
    beepr::beep(2)
  } else {
    print(paste0("Download realizado anteriormente: ", estado, " ", ano, " ..."))
  }
  
  
}


```

```{r  eval=FALSE, include=TRUE}
filtra_bases <- function(ano, estado = "SP") {
  
  if (!file.exists("data_processing")) {
    dir.create("data_processing", showWarnings = FALSE)
    paste0("Diretório criado: data_processing")
  }
  
  
  if (!file.exists(paste0("data_processing/", estado, "/"))) {
    dir.create(paste0("data_processing/", estado, "/"), showWarnings = FALSE)
    paste0("Diretório criado: data_processing/", estado, "/")
  } else {
    paste0("Diretório já existe: data_processing/", estado, "/")
  }
  
  
  
  if (!file.exists(paste0("data_processing/", estado, "/DO", estado, ano, "_filtrado.RDS"))) {
    
    print(paste0("Abrindo a base: ", ano, " ", estado, "..."))
    
    base_raw <-
      read.dbc::read.dbc(paste0("download_raw/", estado, "/DO", estado, ano, ".dbc"))
    
    print(paste0("Base aberta: ", estado, " ",  ano, "..."))
    
    base_filtrada <- base_raw %>%
      microdatasus::process_sim() %>%
      janitor::clean_names() %>%
      filter(str_detect(causabas, "X3"))
    
    print(paste0("Base filtrada: ", estado, " ", ano, "..."))
    
    saveRDS(base_filtrada,
            file = paste0("data_processing/", estado, "/DO", estado , ano, "_filtrado.RDS"))
    
    print(paste0("Base exportada: ", estado, " ", ano, "..."))
    
    
    
  } else {
    print(paste0("Base filtrada anteriormente: ", estado, " ", ano, " ..."))
  }
  
  
  
}
```

```{r}
anos <- 1996:2017

estados <- c(
   "AC",
  "AL",
  "AP",
  "AM",
  "BA",
  "CE",
  "DF",
  "ES",
  "GO",
  "MA",
  "MT",
  "MS",
  "MG",
  "PA",
  "PB",
  "PR",
  "PE",
  "PI",
  "RJ",
  "RN",
  "RS",
  "RO",
  "RR",
  "SC",
  "SP",
  "SE",
  "TO"
)

```

```{r eval=FALSE, include=TRUE}


for (i in 1:27) {
  purrr::walk2(anos, estados[i], .f = download_bases)
  
}


```

```{r  eval=FALSE, include=TRUE}

for (i in 1:27) {
  purrr::walk2(anos, estados[i], .f = filtra_bases)
  
}


```


```{r  eval=FALSE, include=TRUE, message=FALSE, warning=FALSE}
dados <-
  list.files(
    path = "data_processing/",
    pattern = ".RDS",
    recursive = TRUE,
    full.names = TRUE
  ) %>% map_dfr(readRDS)

saveRDS(dados, file = "dados/base_filtrada.RDS")
```

```{r}
base_filtrada <- readRDS("dados/base_filtrada.RDS")

```


```{r}
base_filtrada_cid10 <- base_filtrada %>%
  mutate(cid10 = str_extract(causabas, "^.{0,3}"))  %>% 
  left_join(y = cid10_desc)
```


```{r}
 base_filtrada_cid10 %>%
  
  group_by(cid10, cid10_name) %>%
  
  summarise(n = n()) %>%
  
  arrange(desc(n)) %>% 
  
  DT::datatable()
```

Ideias para perguntas:

- `base %>% filter(is.na(natural), is.na(mun_res_uf))` 